臺灣高等法院民事判決　　　　　　　　 94年度上易字第432號
　上　訴　人　　貝得富工業股份有限公司
　法定代理人　　丙○○
　訴訟代理人　　連世昌　律師
　被　上訴人　　偉亨國際股份有限公司
兼法定代理人　　甲○○
　共　　　同
　訴訟代理人　　乙○○
上列當事人間清償債務事件，上訴人對於中華民國94年2月3日臺
灣臺北地方法院93年度重訴字第1201號第一審判決提起上訴，本
院於94年7月5日言詞辯論終結，判決如下：
    主  文
原判決關於駁回上訴人下開第二項之訴部分及訴訟費用之裁判均
廢棄。
被上訴人甲○○應給付上訴人新台幣壹佰壹拾萬捌仟參佰伍拾肆
元及自民國九十三年十月二十八日起至清償日止，按年息百分之
五計算之利息。
其餘上訴駁回。
第一、二審訴訟費用由被上訴人甲○○負擔。
    事實及理由
一、上訴人起訴主張：上訴人與訴外人洛克田有限公司（下稱洛
    克田公司）素有生意往來，洛克田公司於民國91、92年間因
    財務困難，央求上訴人准其91年10月份貨款新台幣（下同）
    65萬8,418元及11月份貨款44萬9,936元，合計110萬8,354元
    （下稱系爭貨款）延期清償，並邀被上訴人於92年1月6日在
    其立具之同意書（下稱系爭同意書）上簽名共同保證其系爭
    貨款履行責任，詎洛克田公司迄今未清償系爭貨款，上訴人
    對洛克田公司強制執行亦無效果， 爰依民法第739條規定，
    求為命被上訴人應連帶給付110萬8,354元及法定遲延利息之
    判決（原審判決上訴人敗訴，上訴人不服提起本件上訴），
    並上訴聲明：(一)原判決廢棄。(二)被上訴人應連帶給付上訴人
    110萬8,354元及自起訴狀繕本送達翌日起至清償日止，按年
    息百分之五計算之利息。
二、被上訴人則以：被上訴人係基於信任洛克田公司有清償系爭
    貨款之決心與誠意而簽署系爭同意書，並非同意就系爭貨款
    債務負保證責任，且系爭同意書未明示被上訴人擔保標的為
    系爭貨款債務及擔保範圍，上訴人依系爭同意書請求被上訴
    人就系爭貨款債務負連帶保證責任，尚屬無據。又被上訴人
    甲○○係以被上訴人偉亨國際股份有限公司（下稱偉亨公司
    ）之法定代理人身分在系爭同意書上簽名，上訴人請求被上
    訴人甲○○共同負保證責任，亦屬無據。又被上訴人偉亨公
    司章程並未規定其公司可擔任保證人，公司營業項目亦不包
    括保證業務，被上訴人應不負保證責任等語，資為抗辯，並
    答辯聲明：上訴駁回。
三、上訴人主張伊與洛克田公司素有生意往來，洛克田公司於91
    、92年間因財務困難，央求伊准其延期清償系爭貨款，並立
    具系爭同意書，惟洛克田公司迄今未清償，經強制執行亦無
    效果之事實，業據其提出系爭同意書、支付命令及債權憑證
    為證（原審卷6-8頁、52頁之後）， 且為被上訴人所不爭執
    ，自堪信為真實。
四、上訴人另主張被上訴人在系爭同意書上簽名共同保證洛克田
    公司系爭貨款之履行責任，於主債務人不履行債務時，應由
    其代負履行責任之事實，雖為被上訴人所否認，並以前開情
    詞置辯。惟查：
  (一)依洛克田公司立具之系爭同意書記載：有關上訴人之91年10
    、11月份2筆應收帳款， 因出貨不順，導致延遲出貨，資金
    調動吃緊，為表洛克田公司擔當之決心，特立此同意書（並
    請被上訴人偉亨貿易公司做擔保）給上訴人，以表誠意，10
    月份貨款願於出貨押匯後，以現金方式給上訴人，另附上11
    月份貨款支票等語觀之（原審卷6頁）， 被上訴人偉亨公司
    應係保證洛克田公司系爭貨款之給付，而被上訴人甲○○於
    系爭同意書上簽名應係本於其為被上訴人偉亨公司之法定代
    理人身分為之，尚難認被上訴人甲○○個人有同為保證系爭
    貨款履行之意思，上訴人以被上訴人甲○○為共同保證人請
    求其負共同保證責任，自不可採。
  (二)按公司除依其他法律或公司章程規定，得為保證者外，不得
    為任何保證人，公司法第16條第1項定有明文； 又按依公司
    法第23條之規定，公司除依其他法律或公司章程規定以保證
    為業務者外，不得為任何保證人。公司負責人如違反該條規
    定，以公司名義為人保證，既不能認為公司之行為，對於公
    司自不發生效力（司法院釋字第59號參照）。查被上訴人偉
    亨公司辯稱伊公司章程未規定伊可擔任保證人，伊營業項目
    亦不包括保證業務等語，業據其提出臺北市政府營利事業登
    記證為證（原審卷52頁），上訴人對之亦不爭執，則被上訴
    人偉亨公司所為之上開保證，對於公司自不發生效力，是上
    訴人依系爭同意書及民法第739條規定， 請求被上訴人偉亨
    公司就系爭貨款負保證責任，應屬無據。
  (三)按公司負責人違反上開規定，其保證行為固對於公司不生效
    力，惟依公司法第16條第2項前段規定， 應自負保證責任。
    查被上訴人甲○○為被上訴人偉亨公司之負責人，其違反公
    司不得為任何保證人規定，而為洛克田公司保證，應自負保
    證之責，是上訴人請求被上訴人甲○○就系爭貨款負保證責
    任，應屬有據。
五、綜上所述，上訴人依系爭同意書、民法第739條及公司法第1
    6條第2項前段規定， 請求被上訴人甲○○給付上訴人110萬
    8,354元及自起訴狀繕本送達翌日即 93年10月28日起至清償
    日止，按年息百分之五計算利息部分，自屬應予准許；上訴
    人請求被上訴人偉亨公司應與被上訴人甲○○連帶給付上開
    金額部分，即屬不應准許。原審就上開應予准許部分，所為
    上訴人敗訴之判決，自有未合。上訴論旨指摘原判決此部分
    不當，求予廢棄改判，為有理由， 爰改判如主文第2項所示
    。就上開不應准許部分，所為上訴人敗訴之判決，核無違誤
    。上訴論旨指摘原判決此部分不當，求予廢棄改判，為無理
    由。
六、兩造其餘之攻擊或防禦方法及未經援用之證據，經本院斟酌
    後，認為均不足以影響本判決之結果，自無逐一詳予論駁之
    必要，併此敘明。
七、據上論結，本件上訴為一部有理由，一部無理由，依民事訴
    訟法第450條、第449條第1項、第79條，判決如主文。
中　　華　　民　　國　　94　　年　　7 　　月　　19　　日
                  民事第十四庭審判長法  官　劉靜嫻
                                    法  官　陳昆煇
                                    法  官　陳駿璧
正本係照原本作成。
不得上訴。
中　　華　　民　　國　　94　　年　　7 　　月　　20　　日
　　　　　　　　　　　　　　　　　　書記官　黃　愛
